臺灣彰化地方法院刑事判決　　　　　　　 96年度訴字第725號
公　訴　人　臺灣彰化地方法院檢察署檢察官
被　　　告　甲○○
　　　　　　　　　　（
選任辯護人　陳佳俊律師
上列被告因殺人未遂等案件，經檢察官提起公訴（96年度偵緝字
第194號），本院判決如下：
    主    文
甲○○共同未經許可，持有手槍，處有期徒刑伍年陸月，併科罰
金新臺幣貳拾萬元，罰金如易服勞役，以新臺幣壹仟元折算壹日
，扣案如附表所示之物沒收；又殺人，未遂，處有期徒刑捌年，
褫奪公權伍年，扣案如附表所示之物沒收。應執行有期徒刑拾
年肆月，併科罰金新臺幣貳拾萬元，罰金如易服勞役，以新臺幣
壹仟元折算壹日，褫奪公權伍年，扣案如附表所示之物沒收。
    事    實
一、甲○○（綽號阿邦）明知制式手槍及制式子彈，均係槍砲彈
    藥刀械管制條例所列管禁止持有之違禁物，非經許可，不得
    持有，竟基於未經許可持有制式手槍及制式子彈之犯意，於
    民國93、94年間，與賴哲賢（已於95年5 月28日死亡）各出
    資新臺幣（下同）100,000 元，經由不詳管道，共同購買如
    附表所示可發射子彈具有殺傷力之巴西TAURUS廠製、PT99AF
    型、口徑9mm （9X19mm）之制式半自動手槍1 支（槍枝管制
    編號：0000000000號）及具殺傷力而之子彈2 顆，1 次同時
    取得前開手槍及子彈後，未經許可而與賴哲賢共同持有（持
    有之初並無供犯罪之意），並自95年5 月28日賴哲賢死亡起
    由甲○○單獨持有前揭槍彈。
二、甲○○於95年7 月15日晚上10時或11時許，前往位於彰化縣
    和美鎮○○里○○路之東芳餐廳用餐，因細故與不詳之人發
    生爭執並被毆打，甲○○心有不甘，乃於乘隙逃脫後，前往
    其當時位於彰化市○○路橋下之租屋處，攜帶上開其所持有
    之手槍1 支及子彈2 顆，並駕駛其所有之車號：W7-7211 號
    墨綠色自小客車返回東芳餐廳，其可預見以前開手槍射程範
    圍內之距離，朝人群射擊子彈，有造成他人死亡之可能，竟
    仍基於殺人之未必故意，以駕車與東芳餐廳大門平行緩慢行
    駛而過之方式，左手持前揭槍枝（彈匣內放置上揭具有殺傷
    力之子彈2 顆）自前開車輛駕駛座車窗伸出後，朝距離其僅
    約3-6 公尺之餐廳大門前人群（含丙○○、黃耿龍、吳振嘉
    、丁○○在內之1 、20人）射出2 發子彈，因前開人群趴地
    躲避，始未生死亡結果而未遂，上開手槍並於混亂之中掉落
    。嗣甲○○於96年3 月16日，在彰化縣秀水鄉○○村○○路
    106 號為警緝獲，警方並於95年7 月20日，在東芳餐廳旁草
    叢內，起獲上揭手槍1 支扣案。
三、案經彰化縣警察局和美分局報請臺灣彰化地方法院檢察署檢
    察官偵查起訴。
    理    由
一、按無證據能力、未經合法調查之證據，不得作為判斷之依據
    ；被告以外之人於審判外之言詞或書面陳述，除法律有規定
    者外，不得作為證據；且被告以外之人於審判外之陳述，雖
    不符合刑事訴訟法第159 條之1 至第159 條之4 規定，而經
    當事人於審判程序同意作為證據，法院審酌該言詞陳述或書
    面陳述作成時之情況，認為適當者，亦得為證據；又當事人
    、代理人或辯護人於法院調查證據時，知有第159 條第1 項
    不得為證據之情形，而未於言詞辯論終結前聲明異議者，視
    為有前項之同意，刑事訴訟法第155 條第2 項、第159 條第
    1 項、第159 條之5 分別規範明確。有關以下所引用之偵訊
    中之言詞或書面陳述，業經公訴人、被告及其選任之辯護人
    於本院準備程序明示同意作為證據，且均經本院審理時當庭
    直接提示而為合法之調查，公訴人、被告及其選任辯護人亦
    均未於言詞辯論終結前聲明異議，本院審酌前開證據作成或
    取得之狀況，係於偵查中或本院審理中經具結作證，證人對
    案發情況之記憶當不致發生一般傳聞證據中證人記憶瑕疵之
    風險，又渠等所述情節大致相符，且參以其等陳述時之外在
    環境及情況，其等應無受他人干擾混淆，或非法或不當取證
    之情事，且亦無顯不可信之情況，故認為適當而均得以作為
    證據，是前開證據依刑事訴訟法第159 條之5 規定，均具有
    證據能力。
二、被告甲○○違反槍砲彈藥刀械管制條例部分：
（一）被告於偵訊、本院準備程序及審理時，對其於上揭期間，
      未經許可持有具殺傷力槍、彈之事實均坦承不諱（見臺灣
      彰化地方法院檢察署96年度偵緝字第194 號卷第29-31 頁
      ，本院96年度訴字第725 號卷第29-31 、81-86 頁），且
      經證人丙○○、黃耿龍、陳建豪、蔡萬啟、陳志明、吳振
      嘉、丁○○、乙○○於偵訊中，丁○○、乙○○於本院審
      理中證述明確（見臺灣彰化地方法院檢察署96年度偵緝字
      第194 號卷第22-23 、37-38 頁，95年度偵字第6696號卷
      1 第12-14 、17-18 、51-52 、62-64 、85-86 頁，95年
      度偵字第9503號卷第15-17 頁，95年度偵字第6696號卷2
      第153-155 頁，本院96年度訴字第725 號卷第74-81 頁）
      ，並有如附表所示具殺傷力之槍枝1 枝扣案可佐，足認屬
      實。
（二）又扣案之槍枝經內政部警政署刑事警察局以性能檢驗法、
      比對顯微鏡比對法鑑驗結果認：係巴西TAURUS廠製、PT99
      AF型口徑9mm （9x19mm）之制式半自動手槍（槍枝管制編
      號：0000000000號），槍號為「TOD 71837 」，槍管內具
      6 條右旋來復線，機械性能良好，可擊發適用之子彈，認
      具殺傷力，有該局95年9 月27日刑鑑字第0950115950號槍
      彈鑑定書及槍枝照片8 張附卷可據（見彰化縣警察局和美
      分局和警分偵字第0950002846號刑案偵查卷第54、55頁，
      臺灣彰化地方法院檢察署95年度偵字第6696號卷2 第166-
      169 頁），是上開扣案之槍枝確具有殺傷力，且為槍砲彈
      藥刀械管制條例第7 條第4 項未經許可不得持有之槍枝無
      訛。
（三）再本件雖未扣得任何子彈或經擊發之彈殼，然被告於95年
      7 月15日晚上10時或11時許，在東芳餐廳前，持有裝填於
      前揭槍枝內之子彈2 顆後，以該槍擊發2 次等情，已據證
      人丙○○、黃耿龍、陳建豪、吳振嘉、丁○○、乙○○於
      偵訊中，證人丁○○、乙○○於本院審理中證述：被告開
      車返回東芳餐廳後，有2 聲槍響等語歷歷（見臺灣彰化地
      方法院檢察署96年度偵緝字第194 號卷第22-23 、37 -38
      頁，95年度偵字第6696號卷1 第12-14 、17-18 、51 -52
      、62-64 、85-86 頁，95年度偵字第9503號卷第15 -17頁
      ，95年度偵字第6696號卷2 第153-155 頁，本院96年度訴
      字第725 號卷第74-81 頁），是被告未經許可，持有具殺
      傷力之子彈2 顆之事實應可認定，且經擊發而未扣案之子
      彈2 發係槍砲彈藥刀械管制條例第12條第4 項所規定之子
      彈無疑。
（四）綜上，被告此部分之自白核與事實相符，事證已臻明確，
      被告犯行洵堪認定，應予依法論科。
三、被告甲○○殺人未遂部分：
（一）訊據被告固坦認於前開時、地，駕駛其所有之車號：W7-7
      211 號墨綠色自小客車，以與東芳餐廳大門平行緩慢行駛
      而過之方式，左手持前揭槍彈自前開車輛駕駛座車窗伸出
      後，射出1 發子彈等事實，然矢口否認有何殺人未遂之犯
      行，辯稱：伊係出於嚇阻之意思對空鳴槍，並非朝東芳餐
      廳之大門方向射擊，否則餐廳大門應會留有彈孔；又伊與
      東芳餐廳門口聚集之人群並無深仇，乃無朝餐廳門口射擊
      之殺人動機；再縱使係對餐廳門口開槍，參以證人丙○○
      於偵訊時所為；當時全部之人都趴在地上等語之證述，亦
      無證據可證伊係朝地面之人體開槍，故被告應無殺人之行
      為或意思；伊僅擊發1 顆子彈，槍枝即遭人踢落，且經踢
      槍之人拾起槍枝後，即朝伊駕駛之前開車輛內部射擊1發
      子彈云云。
（二）經查：被告於前開時間、地點持槍射擊之次數與方向，業
      經證人丁○○於本院審理中證稱：我是看到被告指向餐廳
      的門口開槍，當時被告回到東芳餐廳門口開槍時，是減速
      行駛中，被告的車子距離我約5 、6 公尺，而我則距離餐
      廳門口約1 、2 公尺，我心裡會害怕被子彈打中，因為被
      告擊發2 顆子彈時，他的車子都是與餐廳門口平行而過（
      見本院96年度訴字第725 號卷第76-77 頁）；證人乙○○
      於本院審理中證述：被告回到東芳餐廳後，我聽到2 聲槍
      響，之後就沒有聽到其他的槍聲，被告回到餐廳後開了2
      槍，時間很短，就像是連續的開槍（見本院96年度訴字第
      725 號卷第80頁）；證人丙○○於偵訊中陳稱：被告於被
      打後，開車過來，坐於駕駛座，一手開車，一手平舉朝我
      們開槍，我聽見2 次槍聲，距離我們約3 、4 公尺左右，
      後來被告之槍枝掉落後，我將前揭槍枝撿起來丟入附近之
      草叢內，沒有去撿彈殼（見臺灣彰化地方法院檢察署96年
      度偵緝字第194 號卷第22、23頁）；證人黃耿龍於偵訊中
      結證：被告開第1 槍時，我距離被告約50公尺，被告開第
      2 槍時，我距離被告約3 、4 公尺，我確定被告兩槍都是
      朝人群開槍，因為他是朝我這個方向開槍的，後來被告之
      槍枝掉落後，被告即駛離現場（見臺灣彰化地方法院檢察
      署96年度偵緝字第194 號卷第37、38頁）；證人陳建豪於
      偵訊中陳述：我聽到2 聲槍響，被告是坐在駕駛座上，開
      車行進中朝打他的人的方向開槍，但沒有打到人（見臺灣
      彰化地方法院檢察署95年度偵字第6696號卷1 第12-13 頁
      ）；證人吳振嘉於偵訊中陳明：被告被打後，朝東芳餐廳
      之人群開槍（見臺灣彰化地方法院檢察署95年度偵字第
      9503號卷第15-16 頁）等語甚明，是被告當時係駕駛車輛
      ，以距離東芳餐廳大門前人群3-6 公尺平行緩慢行駛而過
      之方式，左手持前揭槍彈自前開車輛駕駛座車窗伸出後，
      朝餐廳大門人群射出2 發子彈無訛。
（三）而被告當時持有之槍枝，經內政部警政署刑事警察局以性
      能檢驗法、比對顯微鏡比對法鑑驗結果認：係巴西TAURUS
      廠製、PT99AF型口徑9m m（9x19mm）之制式半自動手槍（
      含彈匣1 個，槍枝管制編號：0000000000號），槍號為「
      TOD 71837 」，槍管內具6 條右旋來復線，機械性能良好
      ，可擊發適用之子彈，認具殺傷力，已敘明如前；又槍枝
      乃威力強大之武器，本身具有高度之危險性與不確定性，
      ㄧ旦射擊入人體恐將導致剝奪生命之結果，是被告手持殺
      傷力強大之制式半自動手槍，朝東芳餐廳門口當時聚集之
      含證人丙○○、黃耿龍、吳振嘉、丁○○在內之1 、20位
      人群射擊，且前揭人群與被告距離僅約3-6 公尺，係在前
      開制式半自動手槍之射程之內，被告明知上情，且在可預
      見在上開情狀下持槍擊發子彈，有造成他人死亡之可能，
      竟仍持槍朝餐廳門口人群射擊，足徵具有殺人之不確定故
      意甚明。
（四）綜上，被告此部分之事證已臻明確，犯行洵堪認定，應予
      依法論科。
四、按未經許可，無故持有槍、彈罪，其持有之繼續，為行為之
    繼續，至持有行為終了時，均論為一罪，不得割裂（最高法
    院90年度臺上字第3270號判決要旨參照）。核被告甲○○所
    為，係犯槍砲彈藥刀械管制條例第7 條第4 項之未經許可，
    持有手槍罪、同條例第12條第4 項之未經許可持有子彈罪，
    及刑法第271 條第2 項之殺人未遂罪。又被告同時持有上開
    具有殺傷力之子彈2 顆之行為，因該子彈2 顆屬槍砲彈藥刀
    械管制條例第12條第4 項規定所處罰之子彈，侵害該規定保
    護之單一社會法益，僅犯單一之未經許可持有子彈罪。被告
    以一同時持有之行為觸犯未經許可持有手槍罪及未經許可持
    有子彈罪，為想像競合犯，應依刑法第55條之規定，從一重
    之槍砲彈藥刀械管制條例第7 條第4 項之未經許可持有手槍
    罪論處。被告與賴哲賢間就自93、94年間某日起至95年5 月
    28日賴哲賢死亡前止之未經許可持有手槍罪，具有犯意聯絡
    及行為分擔，為共同正犯。再被告本於殺人之故意，持槍向
    東芳餐廳門口之人群射擊而著手為殺人犯行，然嗣未能遂行
    其殺人犯行，屬未遂犯，爰依刑法25條第2 項之規定，減輕
    其刑。公訴人起訴書雖未敘及被告自93、94年間起至95 年5
    月28日賴哲賢死亡前止，與賴哲賢共同持有前開槍彈之犯行
    ，惟此部分與公訴人起訴書所載之被告自賴哲賢死亡後單獨
    持有槍彈之部分，具有繼續犯之一罪關係，而為起訴效力所
    及，基於審判不可分之原則，本院自應一併審理之。復被告
    以1 殺人行為（其先後射擊子彈2 發，係基於殺人之單一接
    續犯意所為，屬接續犯之單純1 罪），同時對東芳餐廳門口
    之含丙○○、黃耿龍、吳振嘉、丁○○在內之1 、20人射擊
    而未遂，為想像競合犯，應依刑法第55條規定，從一重之殺
    人未遂罪處斷。被告所犯上開2 罪，犯意各別，行為互殊，
    應予分論併罰。爰審酌被告之素行、犯罪之動機、目的、手
    段，僅因細故，竟一邊駕駛車輛，一邊手持槍彈朝人群射擊
    ，對社會秩序、治安與證人丙○○、黃耿龍、吳振嘉、丁○○等人之人身安全所生危害重大，惟被告犯後就未經許可持
    有槍、彈之犯行，尚能供承不諱，並參以被告殺人未遂之犯
    罪手段激烈等一切情狀，就被告所犯上開2 罪，分別量處如
    主文所示之刑，並就其所犯未經許可，持有手槍罪之併科罰
    金刑部分，併為諭知易服勞役之折算標準，且認其殺人未遂
    犯行性質上有褫奪公權之必要，併依刑法第37條第2 項規定
    為褫奪公權5 年之宣告，並依法定其應執行之刑。扣案如附
    表所示之物，係槍砲彈藥刀械管制條例第4 條第1 項第1 款
    所稱之槍砲，依同條例第5 條之規定，非經中央主管機關許
    可不得持有，係違禁物，爰依刑法第38條第1 項第1 款之規
    定予以宣告沒收。至被告所持有之子彈2 顆雖未扣案，然如
    前所述，已經被告及不知名人士加以擊發而失其子彈之結構
    與性能，現不具殺傷力，非屬違禁物，均不另為沒收之宣告
    。
五、另被告甲○○於本院審理中自承，其於95年7 月間，另行起
    意而未經許可出借前開槍枝予陳志明（見本院96年度訴字第
    725 號卷第84頁）等語，本院爰依刑事訴訟法第241 條規定
    ，依法告發，並移送臺灣彰化地方法院檢察署偵辦，併此敘
    明。
據上論斷，應依刑事訴訟法第299 條第1 項前段，槍砲彈藥刀械
管制條例第7 條第4 項、第12條第4 項，刑法第11條前段、第28
條、第271 條第2 項、第1 項、第55條、第25條第2 項、第42條
第3 項、第51條第5 款、第37條第2 項、第38條第1 項第1 款，
判決如主文。
本案經檢察官張尹敏到庭執行職務
中　　華　　民　　國　　96　　年　　7 　　月　　19　　日
              刑事第八庭  審判長法  官  李雅俐
                            　  法　官  唐中興
                            　　法　官  林秉暉
以上正本證明與原本無異。
如不服本判決應於收受本判決後10日內向本院提出上訴書狀，其
未敘述上訴理由者，並得於提起上訴後10日內向本院補提理由書
狀（均須按他造當事人之人數附繕本）「切勿逕送上級法院」。
告訴人或被害人對於判決如有不服具備理由請求檢察官上訴者，
其上訴期間之計算係以檢察官收受判決正本之日期為準。
中　　華　　民　　國　　96　　年　　7 　　月　　24　　日
                                書記官  梁高賓
附錄本案論罪科刑法條全文：
刑法第271 條
殺人者，處死刑、無期徒刑或10年以上有期徒刑。
前項之未遂犯罰之。
槍砲彈藥刀械管制條例第7條
未經許可，製造、販賣或運輸火砲、肩射武器、機關槍、衝鋒槍
、卡柄槍、自動步槍、普通步槍、馬槍、手槍或各類砲彈、炸彈
、爆裂物者，處死刑、無期徒刑或7 年以上有期徒刑；處徒刑者
，併科新臺幣3 千萬元以下罰金。
未經許可，轉讓、出租或出借前項所列槍砲、彈藥者，處無期徒
刑或5年以上有期徒刑，併科新臺幣1千萬元以下罰金。
意圖供自己或他人犯罪之用，而犯前2項之罪者，處死刑或無期
徒刑；處徒刑者，併科新臺幣5千萬元以下罰金。
未經許可，持有、寄藏或意圖販賣而陳列第1項所列槍砲、彈藥
者，處5年以上有期徒刑，併科新臺幣1千萬元以下罰金。
第 1 項至第 3 項之未遂犯罰之。
槍砲彈藥刀械管制條例第12條
未經許可，製造、販賣或運輸子彈者，處1年以上7年以下有期徒
刑，併科新臺幣5百萬元以下罰金。
未經許可，轉讓、出租或出借子彈者，處6月以上5年以下有期徒
刑，併科新臺幣3百萬元以下罰金。
意圖供自己或他人犯罪之用，而犯前2項之罪者，處3年以上10年
以下有期徒刑，併科新臺幣7百萬元以下罰金。
未經許可，持有、寄藏或意圖販賣而陳列子彈者，處5 年以下有
期徒刑，併科新臺幣3 百萬元以下罰金。
第1項至第3項之未遂犯罰之。
附表：具殺傷力之巴西TAURUS廠製、PT99AF型口徑9mm （9x19mm
      ）之制式半自動手槍1 支（含彈匣1 個，槍枝管制編號：
      000000 0000 號），槍號為「TOD 71837 」，槍管內具6
      條右旋來復線。
